【裁判字號】    95,易,3
【裁判日期】    950411
【裁判案由】    詐欺
【裁判全文】
臺灣臺北地方法院刑事判決                 95年度易字第3號
公  訴  人  臺灣臺北地方法院檢察署檢察官
被      告  乙○○
上列被告因詐欺等案件，經檢察官提起公訴（九十四年度偵字第
二一○八四號），本院判決如下：
    主  文
乙○○無罪。
    理  由
一、公訴意旨略以：被告乙○○於民國九十四年七、八月間，在
    臺北市○○區○○路二段一○九巷二五弄十號四樓其男友家
    中，無意間取得查金山（起訴書誤載為丁○○）向中華電信
    股份有限公司（下稱中華電信公司）所申請之ＡＤＳＬ帳號
    及密碼，竟基於意圖為自己不法所有之概括犯意，連續多次
    無故輸入查金山（起訴書誤載為丁○○）之帳號及密碼聯結
    上網，購買ＨＩＮＥＴ線上遊戲儲值點數共計新臺幣（下同
    ）九千八百七十元，藉以取得免除所購遊戲儲值點數債務之
    利益，因認被告涉犯刑法第三百三十九條第二項之詐欺得利
    罪嫌云云。
二、按犯罪事實應依證據認定之，無證據不得認定犯罪事實，又
    不能證明被告犯罪或其行為不罰者，應諭知無罪之判決，刑
    事訴訟法第一百五十四條第二項、第三百零一條第一項分別
    定有明文。次按認定不利於被告之事實，須依積極證據，茍
    積極之證據本身存有瑕疵而不足為不利於被告事實之認定，
    即應為有利於被告之認定，更不必有何有利之證據，而此用
    以證明犯罪事實之證據，猶須於通常一般人均不至於有所懷
    疑，堪予確信其已臻真實者，始得據以為有罪之認定，倘其
    證明尚未達到此一程度，而有合理性之懷疑存在，致使無從
    為有罪之確信時，即應為無罪之判決，此有最高法院八十二
    年度臺上字第一六三號判決、七十六年臺上字第四九八六號
    、三十年上字第八一六號等判例意旨可資參照。末按告訴人
    之告訴，係以使被告受刑事訴追為目的，是其陳述是否與事
    實相符，仍應調查其他證據以資審認，亦據最高法院五十二
    年臺上字第一三○○號判例闡釋甚明。
三、公訴人認被告涉犯刑法第三百三十九條第二項詐欺得利罪嫌
    ，係以被告坦承使用查金山ＡＤＳＬ帳號密碼上網購買ＨＩ
    ＮＥＴ線上遊戲儲值點數之供述、告訴人丁○○（查金山之
    配偶）之指訴、中華電信公司費用明細清單及加值通訊明細
    等件為其論據。訊據被告堅詞否認有何詐欺取財犯行，辯稱
    ：伊與伊之男友即證人丙○○同住於臺北市○○路○段一○
    九巷二五弄十號四樓已有二年餘，二人平日收入、花費均共
    同使用、分擔，伊係因某日在家中欲上網購買遊戲儲值點數
    ，惟丙○○出外工作，伊便以電話詢問丙○○家中ＡＤＳＬ
    帳號及密碼，丙○○告知置放於鍵盤附近或電腦桌上，伊便
    在桌上尋得一張寫有帳號、密碼之紙條，合理認為即為丙○○所指之家中帳號密碼，即用以購買線上遊戲儲值點數，伊
    並不知道帳號密碼係查金山所有，而由甲○晨書寫後遺留在
    丙○○家中，亦非故意盜用該帳號等語。經查：
（一）證人丙○○曾於本院審理時證述：被告並不知道伊家中之
      帳號密碼，被告確有向伊詢問帳號密碼欲購買遊戲儲值點
      數，伊告知放在電腦鍵盤底下，要被告自己去拿；伊也不
      知道甲○晨家中之帳號密碼，但是因為甲○晨常到伊家中
      玩，也會利用伊家中電腦上網，可能會將帳號密碼遺漏在
      伊家中等語（見本院卷第二一頁、第二二頁）。另證人甲○晨復於本院審理時證稱：伊家中的ＡＤＳＬ是伊父親查
      金山申請的；伊與丙○○是國中同學，感情不錯，事發期
      間因為伊家中沒有電腦，所以伊常到丙○○家中去，有時
      會用丙○○家中帳號密碼上網，有時候也會用自己的帳號
      密碼上網，伊並不記得自己的帳號、密碼；因為ＡＤＳＬ
      帳號密碼卡片有點大，攜帶不便，故伊有將自己的帳號密
      碼抄寫在丙○○家裡一張小小白色廢紙上放在口袋帶在身
      邊，但那張紙現在已經不見了，應該是掉在丙○○家中；
      知悉家中帳號被盜用後，伊有打電話問過丙○○，丙○○
      表示伊並沒有使用等語（見本院卷第三一頁至第三六頁）
      。是觀諸證人上開證述，可知被告前揭因購買線上遊戲儲
      值點數所需，曾致電丙○○詢問丙○○家中ＡＤＳＬ帳號
      密碼，而丙○○亦告知在電腦桌、鍵盤附近，要伊自行去
      拿，故伊發現鍵盤底下抄寫ＡＤＳＬ帳號密碼之紙張後，
      即使用紙張上之帳號密碼購買遊戲點數之辯解，尚非子虛
      。而甲○晨既常至丙○○家中使用丙○○之電腦，且亦將
      自身家中ＡＤＳＬ帳號密碼抄寫在小紙條上隨身攜帶方便
      其使用，抄寫該張紙張又係為了在丙○○家中上網之用，
      則該張紙條合理存在之位置即在電腦桌上或附近，與丙○○告知被告可能之帳號密碼存放位置相同，況該紙條既如
      甲○晨所述係小小一張，則甲○晨不小心將之塞入鍵盤下
      未及注意之可能性亦甚大；參以甲○晨表示該張紙條現業
      已遺失，應係遺落在丙○○家中等語，則本件係因甲○晨
      將記載有帳號密碼之紙條攜至丙○○家中使用電腦時，忘
      記收取而遺留在丙○○家中，恰巧為被告所發現，即甚有
      可能。又被告既係在丙○○家中電腦桌上、鍵盤底下發現
      抄寫帳號密碼之紙條，合理推論即係丙○○所稱之帳號密
      碼，未予懷疑係甲○晨家中之帳號密碼，核與常情無違。
      從而，被告不疑有他，在已徵得丙○○同意之情況下，將
      紙條上所記載、其主觀認知係丙○○家中所用之帳號密碼
      鍵入電腦，購買線上遊戲儲值點數，自難認其有何為自己
      不法所有之意圖。
（二）承上，被告於九十四年六、七月間（起訴書誤載為九十四
      年七、八月）使用查金山向中華電信公司所申請之ＡＤＳ
      Ｌ帳號（ＨＮ00000000號）上網購買線上遊戲儲
      值點數共計九千八百七十元等情，雖有告訴人丁○○指訴
      、中華電信公司費用明細清單及加值通訊明細、ＨＮ00
      000000號ＡＤＳＬ帳號用戶資料等件在卷可憑，復
      為被告所不否認，然依前所述，究難以被告誤用上開帳號
      購買遊戲儲值點數，即推認其有詐欺得利之犯意。又被告
      於知悉誤用查金山所申請之前揭ＡＤＳＬ帳號後，雖已給
      付查金山共計三萬五千元之賠償金，此有和解書二紙在卷
      可憑（見九十四年度偵字第二一○三四號卷第八頁、第九
      頁），然被告應係為了誤用帳號造成原使用人困擾故願予
      賠償，尚難等同被告坦認其有詐欺之犯行。
（三）綜上各節，公訴人所提出證明被告有詐欺得利犯行之證據
      ，容或存有合理之懷疑，此外，復查無其他積極證據，足
      資證明被告確有公訴意旨所指之犯行，揆諸首揭規定及說
      明，本案既不能證明被告犯罪，即應為被告無罪判決之諭
      知，用期適法。
據上論斷，應依刑事訴訟法第三百零一條第一項，判決如主文。
本案經檢察官詹喬偉到庭執行職務。
中    華    民    國    95    年    4     月    11    日
                         臺灣臺北地方法院刑事第一庭
                             審判長法  官  陳興邦
                                   法  官  吳秋宏
                                   法  官  劉素如
以上正本證明與原本無異。
如不服本判決，應於判決送達後10日內向本院提出上訴狀（應抄
附繕本）。告訴人或被害人如對於本判決不服者，應具備理由請
求檢察官上訴，其上訴期間之計算係以檢察官收受判決正本之日
期為準。
                                   書記官  洪嘉祥
中    華    民    國    95    年    4     月    11    日


司法院資訊處製作；財團法人民間司法改革基金會備份。
